【裁判字號】    96,交聲,1687
【裁判日期】    970507
【裁判案由】    交管條例聲異
【裁判全文】
臺灣板橋地方法院交通事件裁定        96年度交聲字第1687號
原處分機關  交通部公路總局臺北區監理所
異  議  人  甲○○
即受處分人
上列受處分人即異議人因違反道路交通管理處罰條例案件，對於
交通部公路總局臺北區監理所民國96年9月28日所為之北監自裁
字第裁40-DA0000000號裁決處分，聲明異議，本院裁定如下：
    主    文
異議駁回。
    理    由
一、原處分意旨略以：異議人即受處分人甲○○於民國95年5 月
    14日14時50分許，駕駛車牌號碼7468-KF 號自用小客車，行
    經桃園縣龜山鄉○○路與南美街交岔路口時，因「闖紅燈」
    之違規事實，經桃園縣政府警察局龜山分局大坑派出所執勤
    員警攔停當場以桃園縣政府警察局桃警局交字第DA0000000
    號舉發違反道路交通管理事件通知單摰單舉發，嗣經原處分
    機關依道路交通管理處罰條例第9 條第1 項後段，於96年9
    月28日依道路交通管理處罰條例第53條第1 項、第63條第1
    項第3 款（裁決書漏載「第3 款」）之規定，裁處罰鍰新臺
    幣（下同）5,400 元，並記違規點數3 點。
二、異議人具狀意旨略以：異議人即受處分人於95年5 月14日當
    天駕駛7648-KF 號自用小客車到桃園踏青，下午約14時50分
    途沿鐵道旁南美街綠燈右轉到南祥路，準備返回土城時，適
    逢平交道柵欄放下，於是車子被迫停在柵欄前，等待火車通
    過，這時後方又有來車，使得我車輛無法前進與後退，當時
    只有耐心等待火車從我右前方通過，待燈號轉成綠燈，柵欄
    開啟便行車往前，孰料一過平交道後即有一台飛快的機車逆
    向闖越馬路並穿越平交道，高速從我左後經由左前方強行穿
    越衝出，孰料該機車駕駛是名員警，不但對自己逆向闖越馬
    路差點造成交通事故毫無歉意，反而責罵我們為何差點撞到
    他，並要求我出示行、駕照而逕行開單，本人力爭無效就未
    在罰單上簽名，亦無索取罰單，然龜山分局，交通事件裁決
    所所為處分顯有錯誤，為此，聲明異議，請求撤銷原處分云
    云。
三、按行政罰法業於94年2 月5 日制訂公布，並自95年2 月5 日
    起施行，該法第5 條規定：「行為後法律或自治條例有變更
    者，適用行政機關最初裁處時之法律或自治條例。但裁處前
    之法律或自治條例有利於受處罰者，適用最有利於受處罰者
    之規定」。又道路交通管理處罰條例所定罰鍰、吊扣吊銷證
    照、記點之裁罰，係屬行政罰法中所稱行政罰之性質，是有
    上開行政罰法第5 條規定之適用。末按道路交通管理處罰條
    例於94年12月28日經總統公布修正，並自95年7 月1 日經行
    政院以院臺交字第0950087685號令發布施行，修正前該條例
    第53條規定：「汽車駕駛人，行經有燈光號誌管制之交岔路
    口闖紅燈，處1,800 元以上5,400 元以下之罰鍰」；而修正
    後同條例第53條「汽車駕駛人，行經有燈光號誌管制之交岔
    路口闖紅燈，處1,800 元以上5,400 元以下之罰鍰；前項紅
    燈右轉行為者，處新臺幣600 元以上1,800 元以下罰鍰。」
    ，經比較修正前後條文，除增列第2 項外，僅將原條文移列
    為同條第1 項。是上開法律變更係在本件違規行為後行政機
    關裁罰前，依行政罰法第5 條之規定，經為新舊法比較，裁
    處前之規定並未較有利於異議人。是以，本件適用原處分機
    關裁處時即修正後之道路交通管理處罰條例第53條第1 項、
    第63條第1 項第3 款之規定，合先敘明。
四、經查：異議人於95年5 月14日下午14時50分許，駕駛車牌號
    碼7468-KF 號自用小客車，行經桃園縣龜山鄉○○路與南美
    街交岔路口時，遭桃園縣政府警察局龜山分局大坑派出所執
    勤警員以其有「闖紅燈」之違規事實當場攔停並掣單舉發乙
    節，有桃園縣政府警察局95年5 月14日桃警局交字第DA0000
    000 號舉發違反道路交通管理事件通知單1 紙在卷可稽，茲
    異議人雖以前詞置辯，惟查：
(一)、異議人確於前開時、地有闖紅燈之違規事實，業據證人即桃
    園縣政府警察局龜山分局大坑派出所警員乙○○於本院審理
    中到庭具結後證稱略以：「（問：本件是否是你舉發的？）
    是的。」、「（問：舉發的過程？）時間很久了，記不太清
    楚。」、「（問：對系爭罰單及異議人聲明異議狀上所載理
    由有何意見? 提示並告以要旨）經我看過異議狀及庭上提示
    的系爭罰單，罰單上的字是我寫的，應該是我舉發的。」、
    「（問：對於異議人後附的相片是否就是系爭路口的相片？
    ）是的。」、「（問：本件究竟為何舉發? ）我看到時異議
    人闖南祥路上的紅燈。」、「（問：在系爭南祥路上，紅綠
    燈與平交道的號誌燈相關位置如何，也就是是否先有平交道
    的號誌燈及鐵軌，而在鐵軌後方是南祥路的紅綠燈或相關位
    置是相反的? ）這我忘記了。「（問：是否有可能南祥路上
    的號誌燈是紅燈，而南祥路上火車號誌燈因為火車已經經過
    ，柵欄拉起，而號誌燈是綠燈的情形下，有車子會越過軌道
    前行，但因此時南祥路的號誌燈還是紅燈，所以就有闖南祥
    路紅燈的問題? ）是有這種情形。」、「（問：你開異議人
    闖紅燈的情形是否就是上述情形? ）我忘記了。」、「（問
    ：平交道的號誌燈到底是閃哪種燈號? ）火車要過了時，該
    號誌燈才會亮紅燈，柵欄並且放下，而若沒有火車來時，這
    個號誌燈是不會亮的，而火車經過南祥路口時，南祥路口上
    的紅綠燈，有可能本身是紅燈或綠燈。」、「（問：你到底
    開異議人闖何處的紅燈? ）開異議人闖南祥路的紅燈，當時
    南祥路上因為火車經過，所以柵欄放下，火車過了柵欄起來
    ，但是南祥路上的紅綠燈還是紅燈，異議人就闖過紅燈直走
    。」、「（問：是否真的有目睹異議人闖紅燈? ）時間真的
    很久了，我不太記得，至於剛才我能夠說出我是站在全牛莊
    這個地點，是因為該處是我們固定的交整崗地點，不過我不
    會亂開單，一定是我看到有闖紅燈我才會開。」、「（問：
    對於異議人稱當時你是從南美街上逆向行駛在南祥路越入南
    祥路異議人車道將其舉發，有何意見? 提示並告以要旨）我
    們騎公務車不可能會這樣逆向。」、「（問：南美街與南祥
    路的號誌燈是否會是同一時向? ）不可能，也就是南美街若
    是綠燈，南祥路軌道後方的號誌燈是紅燈，也就是該二路口
    號誌時向一定顛倒。」等語綦詳在卷（見本院97年1 月30日
    訊問筆錄）；雖該證人於訊問時稱其已不記得當時之詳細違
    規情形，惟交通員警所執行之交通稽查工作，性質上本屬繁
    雜，若再加上時隔日久，對於其所處理之個案違規情形不復
    記憶或記憶模糊，當不無可能，且證人併於結證後仍就異議
    人究竟有無闖紅燈乙節，證述不會亂開單，一定是我看到有
    闖紅燈我才會開等語如前，茲交通警員掣單舉發違反道路交
    通管理處罰條例所列之違規事實，本質上為行政處分，係公
    務員基於職務上權力，依法就特定之具體事件所為具有公法
    上效果之單方行政行為，基於公務員為公法上行為具有公信
    力之原則，該行政處分當可被推定為真正，從而，受處分人
    既未就執勤警員之舉發有誤提出相關證據以供調查，本院經
    查亦無任何證據足資證明證人有捏造事實違法取締之情事，
    則執勤警員本其維護交通秩序、安全職責所為之舉發，自應
    受到合法、正確之推定。據此，證人即舉發員警乙○○對異
    議人本件闖紅燈之違規情形與舉發經過已到庭結證如上，而
    細繹其證述內容尚無前後矛盾或與事理不符而存有瑕疵之處
    ，再審酌其與異議人並不相識而無嫌隙，經證人結證在卷，
    則證人理應無甘冒偽證罪刑責風險而設詞構陷異議人之理各
    情，已足認證人所述應非子虛。
(二)、況即便異議人本身就其當時駕車如何通過如卷附舉發地現場
    相片所示之路口，及異議人如何由南美街前行右轉至南祥路
    等待火車通過等情，於本院審理中亦明確陳述稱：是從南美
    街右轉到南祥路上，而在柵欄升起時，我就在南祥路號誌燈
    是紅燈的情況下繼續前進，不過因為我是在南美街綠燈情形
    下右轉南祥路，前行後約20公尺等語在卷（見本院97年1 月
    23 日 訊問筆錄）；益徵證人前開證述異議人確有闖越南祥
    路上紅燈等語應與事實相符，可以採信；且衡諸異議人縱使
    在南美街綠燈右轉南祥路，但行駛在南祥路上即應遵守南祥
    路上的號誌燈，而不得以原先行駛於南美街是綠燈云云據為
    卸責之詞。
五、綜上，異議人於前揭時、地駕駛上開自用小客車有闖紅燈之
    違規行為，事證明確，堪以認定，原處分機關據以援引上揭
    規定，裁處異議人罰鍰5,400 元，並記違規點數3 點，於法
    尚無不合，應予維持，本件異議為無理由，應予駁回。
據上論斷，應依道路交通管理處罰條例第87條第2 項，道路交通
案件處理辦法第19條，裁定如主文。
中    華    民    國    97    年      5   月    7     日
                  交通法庭  法  官   陳明偉
以上正本證明與原本無異。
如不服本裁定應於送達後5 日內向本院提出抗告狀。
                            書記官   強梅芳
中    華    民    國    97    年     5    月    7     日


司法院資訊處製作；財團法人民間司法改革基金會備份。
